【裁判字號】    95,上更(一),20
【裁判日期】    950530
【裁判案由】    擄人勒贖等
【裁判全文】
臺灣高等法院刑事判決              95年度上更(一)字第20號
上  訴  人  臺灣宜蘭地方法院檢察署檢察官
上  訴  人
即  被  告  丙○○
                    現於臺灣台北看守所
指定辯護人  扶助律師：廖穎愷律師
上  訴  人
即  被  告  戊○○
                    現於臺灣臺北看守所
指定辯護人  扶助律師：郭世昌律師
上列上訴人因被告擄人勒贖等案件，不服臺灣宜蘭地方法院93年
度重訴字第7號，中華民國94年1月25日第一審判決（起訴案號：
臺灣宜蘭地方法院檢察署93年度偵字第2338號），提起上訴，經
判決後由最高法院發回更審，本院判決如下：
    主  文
原判決關於戊○○擄人勒贖及暨定應執行刑部分暨丙○○部分均
撤銷。
戊○○、丙○○共同意圖勒贖而擄人，戊○○累犯，處有期徒刑
玖年；丙○○，處有期徒刑柒年。扣案如附表所示之物均沒收。
戊○○、丙○○被訴強盜部分無罪。
    事  實
一、戊○○前因違反槍砲彈藥刀械管制條例案件，經原審法院以
    89年度訴字第102號判處有期徒刑6月確定，並於民國90年6
    月26日執行完畢。
二、戊○○於93年5月中旬某日，在宜蘭縣羅東鎮大觀小鋼珠遊
    樂場以新台幣（以下同）3萬元之價格，向姓名年籍不詳綽
    號「阿仁」之成年男子，購得仿WALTER廠PP K/S型半自動手
    槍之玩具手槍換裝土造金屬槍管，具有殺傷力之改造手槍1
    支（槍支管制編號0000000000，含彈匣1個），及直徑8.2mm
    金屬彈頭，均具有殺傷力之土造子彈3顆，而未經許可持有
    上開槍支及子彈（戊○○所犯未經許可持有槍、彈罪業經原
    審判處有期徒刑1年2月確定），旋將之交予丁○○（此部分
    業經原審判決確定）代為保管。
三、戊○○與丁○○（所犯強盜擄人勒贖及持有槍、彈等罪部分
    ，業經原審判處有期徒刑拾年確定）因缺錢花用，竟於93年
    7月2日或3日，共同基於意圖勒贖而擄人及持有前開槍、彈
    之犯意聯絡，由戊○○提供江勝行木材公司資力頗豐之老闆
    乙○○個人資料（戊○○之前曾經承包乙○○木作工程），
    為計劃綁架勒贖錢財之對象，並以僻靜無人之宜蘭縣三星鄉
    九芎湖及宜蘭縣五結鄉三結村已廢棄之保力飼料廠分別為架
    擄人質、勒贖款項之地點，另由戊○○準備所有如附表1所
    示之工具，丁○○準備如附表2、3所示之工具、槍、彈等物
    ，謀議完成後，即於93年7月5日上午10時許，由丁○○用公
    共電話撥打江勝行木材公司電話而得知乙○○行動電話門號
    後，即聯絡乙○○佯稱其老闆位於宜蘭縣大同鄉玉蘭村之涼
    亭工程欲委託承包，而誘使乙○○同意於同日下午2許至宜
    蘭縣大同鄉卜鴨店見面，嗣乙○○再與丁○○聯絡，更改時
    間、地點為同日下午15時30分前往宜蘭縣三星鄉憲明國小碰
    面洽談，約定時、地後，同日中午，丁○○恐擄人勒贖2人
    無法成事，即以電話告知丙○○架擄乙○○勒贖金錢之事，
    並要其在家等候，丁○○隨即駕駛之前所承租車牌號碼YY-1
    647號之自小客車，並先將車牌卸下改懸拾獲之IA-5098號車
    牌2面（係丁○○於民國93年5月間某日，在宜蘭縣羅東鎮慧
    燈補習班停車場內，拾獲蔡燈庸遭不詳人士竊取後棄置該處
    離本人所持有之IA-5098號自用小客車之車牌2面，而將之侵
    占入已，侵占車牌部分，業經原審判處罰金三千元確定），
    再於車內備置棉質手套1雙、手術用塑膠手套5雙及棉質頭套
    3個及持前開槍、彈前往濠群公司與戊○○會合，戊○○在
    濠群公司又取出備妥之手銬2付及開山刀1把放在車內，丁○○又在濠群公司內拿取該公司所有之膠帶1捲擺放車內，備
    妥後，於同日下午2時許，由丁○○駕駛懸掛IA-5098號車牌
    之上開自小客車載戊○○先行轉往宜蘭縣冬山鄉○○路807
    巷24號3樓丙○○住處搭載丙○○，丙○○上車後，隨即基
    於與丁○○、戊○○共同持前揭槍彈意圖勒贖而擄人之犯意
    聯絡，同車前往與乙○○約定之憲明國小，於前往九芎湖路
    途中，戊○○與丁○○、丙○○3人並再討論如何架擄乙○○勒贖金錢之分工情節，同日下午3時許，丁○○、戊○○
    與丙○○駕車先到達憲明國小，即依預先擬定之計劃，由丁○○單獨在鄰近憲明國小前等候乙○○，戊○○則駕駛上開
    自小客車載丙○○前往附近僻靜無人之三星鄉九芎湖埋伏，
    嗣乙○○駕駛車牌號碼IA-0389號自小客車果於約定時間到
    達後，丁○○即佯稱其老闆在工地等候，帶乙○○前往涼亭
    工程所在地，而坐上乙○○自小客車，車上即指示乙○○朝
    九芎湖方行駛去，駛離約10分鐘時間至九芎湖入口處時，乙○○發覺有異欲以行動電話回報木材公司，惟丁○○見事跡
    敗露，立即取出上開槍支（內裝子彈3顆）抵住乙○○腰際
    ，並喝令乙○○下車；此時，戊○○與丙○○見乙○○自小
    客車駛至，隨即駕駛自小客車將乙○○自小客車攔停，旋各
    戴頭套下車，並分持手銬、開山刀，而與丁○○共同強拉乙○○下車，嗣將乙○○強拖下車並要乙○○坐上渠等駕駛之
    上開租用車時，因乙○○堅拒下車並奮力掙扎，戊○○即撿
    持地上石塊砸擊乙○○頭部等處，丙○○則持該開山刀並以
    腳踹踢乙○○身體（傷害部分，均未據告訴，公訴人未予起
    訴），丁○○則持手槍敲擊乙○○肩膀，該槍支因而走火擊
    發子彈1發，惟未傷及乙○○，然乙○○見槍支擊發恐遭不
    測，且其頭部已受擊傷而已無法抗拒，不得已只得任由戊○○與丙○○套住其頭部，並由丁○○以備妥之手銬2付各拷
    住雙手、雙腳後，3人合力將乙○○放置入該租用車後行李
    廂內，戊○○、丁○○、丙○○見擄人得手後，隨即由丁○○駕駛該租用車前往宜蘭縣五結鄉三結村已廢棄之保力飼料
    廠，行駛約30鐘時間，到達該廢棄廠房前空地，先由丁○○
    、丙○○將已無抵抗能力之乙○○自該車後行李廂內抱出並
    令其趴在地上，丁○○將反銬乙○○之手銬改銬前面，另再
    以膠布貼矇乙○○雙眼後，再單獨基於意圖為自己不法之所
    有之犯意，乘機動手搜刮已無抵抗能力之乙○○褲子左口袋
    現金一萬六千六百元，得手後隱匿而不告知戊○○、丙○○
    ，並私下藏放而與其隨身攜帶之一萬餘元現金相混，再與戊○○、丙○○共同將乙○○帶入廢棄廠房內，進入後由丁○○向乙○○佯稱乙○○因競標工程擋人財路為藉口予以勒贖
    ，要乙○○拿出一千萬元擺平，否則即予活埋，戊○○在旁
    則稱不拿錢出來就地處理掉，丙○○則在外把風，但仍不時
    進出該屋內，幾經多次討價還價後，最終以100萬元達成協
    議，丁○○、戊○○並當場要求乙○○立即向友人籌借款項
    交付贖款，丁○○並拿取乙○○之行動電話撥打，惟因乙○○之行動電話遭鎖碼無法撥出對外聯絡。期間，戊○○因另
    有要事，遂由丁○○先行駕車載戊○○離去，丙○○單獨留
    在現場看管乙○○，隔數十分鐘，丁○○再返回現場後，乙○○哀求先行將其釋回允諾再行籌付贖金，丁○○、丙○○
    認為已無他法可取得贖款，經商議後，仍決定將乙○○釋回
    ，以便乙○○籌付贖款，臨行前丁○○仍出言恐嚇乙○○務
    必要依約給付一百萬元否則仍將殺害等語，致乙○○心生畏
    懼，丁○○、丙○○遂駕駛上開自小客車，於93年7月5日下
    午7時許，將仍蒙眼之乙○○載至宜蘭縣五結鄉錦眾村大閘
    門之自行車道旁釋放，再由乙○○自行撕開矇眼膠帶。迄同
    日晚上10時至23時許，丁○○再與丙○○2人共同接續多次
    在宜蘭縣五結鄉利澤簡一處土地公廟旁，以丁○○所有之電
    話ＩＣ卡使用公用電話撥打乙○○0000000000號行動電話，
    向乙○○勒索贖款，經乙○○告以僅能籌得20萬元，丁○○
    並要求乙○○籌10萬元後隨即掛斷電話，約10至30分鐘後，
    丁○○又於同一處所再以公共電話向乙○○索討贖款，適乙○○己在就醫中，遂委請友人張新俊與丁○○、丙○○商討
    交付贖款事項，丁○○、丙○○2人原指示張新俊攜帶贖款
    搭乘計程車至濱海公路太平洋釣蝦場交付，嗣丁○○又以公
    共電話聯絡張新俊（仍持乙○○0000000000號行動電話）前
    往宜蘭縣五結鄉噶瑪蘭橋上，將部分贖款20萬元放在畫有記
    號指定處（丙○○以紅色漆噴一個圓圈中間打叉），張新俊
    依指示將部分贖款20萬元依丁○○指示放置後即逕行離去，
    丁○○又囑咐丙○○再打電話給張新俊將該贖款丟在噶瑪蘭
    橋上畫有記號指定處之橋下，趁此期間，丁○○即逕自在噶
    瑪蘭橋上畫有記號指定處上取得該部分贖款20萬元，丁○○
    萌生貪念，乃侵吞該贖款中之10萬元，剩餘10萬元贖款，在
    返回濠群公司途中即朋分2萬元予丙○○，並在濠群公司內
    向戊○○、丙○○表示乙○○僅交付10萬元之贖款，此10萬
    元除丙○○分得2萬元外，戊○○分得2萬3千元丁○○分得2
    萬元，付租車款1萬元、房租1萬5千元，餘款1萬2千元仍留
    存在丁○○處共同吃食花用殆盡；嗣於同日（93年7月6日）
    21時許，丁○○仍承前索取贖款之同一犯意，在宜蘭縣五結
    鄉正逸堂外以同前ＩＣ電話卡使用公共電話撥予乙○○，要
    其繼續繳付其餘贖款80萬元，乙○○表示難以籌款要求在繼
    續籌錢，丁○○即表示再寬延1小時隨即掛斷電話，再以電
    話告知戊○○表示乙○○仍再籌款，於同日22時許，丁○○
    便駕車前往五結鄉○○路瓦斯行旁，先後2次於同日22時許
    、23時許以公共電話撥打給乙○○，乙○○表示仍無法籌得
    贖款，丁○○即向乙○○表示再寬延1日及至少應交付30至
    35萬元贖款後，隨即返回濠群公司內向戊○○報告乙○○無
    法籌付贖款，戊○○即表示翌日務必要乙○○交付30萬元至
    50萬元。丁○○乃於翌日即同年月7日18時許、20時許、21
    時許、21時30分許，先後在興盛北路36號（正勉堂）之五結
    鄉○○路瓦斯行旁、羅東運動公園第二出口旁、二結火車站
    前等地使用公共電話撥打給乙○○要索贖款，乙○○仍表示
    無法籌到贖款，丁○○乃於同日22時15分許再電話告知戊○○上情，戊○○即囑咐丁○○以更強硬態度恫嚇乙○○，迄
    於同日晚間10時30分許，丁○○在宜蘭縣三星鄉○○路63號
    前以公共電話向乙○○索討未付之贖金80萬元時，為警當場
    查獲，並扣得ＩＡ─5098號車牌2面及其所有供勒索贖款所
    用之ＩＣ電話卡1張，並循線在同日晚間11時30分許，在宜
    蘭縣羅東鎮○○○路一枝梅理容院查獲戊○○，復於隔（8
    ）日凌晨1時10分許，在宜蘭縣五結鄉○○路27之22號丁○○住處扣得戊○○所有供本件犯罪所用之上開改造槍支1支
    （含彈匣1個）、改造子彈2顆（原有3顆，其中1顆於九芎湖
    架擄乙○○時不慎擊發，鑑驗時試射1顆，餘1顆）、開山刀
    1把、手銬2付、丁○○所有供本件犯罪所用之棉質頭套3個
    、棉質手套1雙、塑膠手套5雙及濠群公司所有之膠帶1捲，
    再於8日凌晨1時49分許，在宜蘭縣冬山鄉○○路807巷24號3
    樓查獲丙○○。
四、案經宜蘭縣警察局三星分局報告台灣宜蘭地方法院檢察署偵
    查起訴。
    理  由
一、被告戊○○辯護人雖指戊○○警訊自白是誘導的，其他被告
    、被害人警訊筆錄為審判外陳述，無證據能力云云，惟被告
    戊○○警訊筆錄採一問一答，由戊○○自行詳述犯案經過，
    並無誘導之情形，有警訊筆錄可徵，而被告戊○○在製作警
    詢筆錄之際神智清楚，製作過程且無強暴、脅迫等不法情事
    ，筆錄製作完成後，警員尚提示筆錄供被告戊○○閱覽，被
    告戊○○閱覽後始予簽名等情，業據證人即製作筆錄之警員
    黃文熙於原審時證述在卷（見原審卷(二)第9頁），復經原審
    當庭勘驗警詢錄音帶結果，被告戊○○製作筆錄過程中，均
    持續聽到敲擊鍵盤打字聲音，且關於詢問被告戊○○及其回
    答之聲音均平順，亦經原審勘驗在卷（見原審卷(二)第10頁）
    ，足徵被告戊○○警詢陳述係出於自由意識下之陳述。又被
    告二人於本院上訴審中均坦陳於警察、偵查、原審中所言均
    出於自己之自由意識 (見本院上訴卷第140頁)，被害人乙○○、被告丙○○、共同被告丁○○於本院審理中亦均供陳其
    等於警訊、偵查及原審中供述均實在 (見本院上訴卷第56頁
    、本院審理筆錄)，而被告二人就卷內人證、物證之證據能
    力，更於本院準備程序中均表示無意見，且於言詞辯論終結
    前，復就本案證據之調查，均無何異議，既無異議，依刑事
    訴訟法第159條之5規定，該等人證、物證，自均有其證據能
    力，合先敘明。
二、訊據上訴人即被告戊○○、丙○○固不否認於前揭時地分持
    刀槍強押被害人乙○○等情，惟均矢口否認有何擄人勒贖犯
    行，被告戊○○辯稱：伊以為乙○○積欠丁○○債務而前往
    討債，丁○○欲使用乙○○行動電話對外時，伊有出面阻止
    ，並要求丁○○先行載伊離開保力飼料廠，嗣後丁○○向被
    害人乙○○勒贖金錢之情況，伊均不知情且未參與云云。其
    辯護人辯稱：被告戊○○雖於案發前提供被害人乙○○資料
    給丁○○，然尚未決意為犯案目標，俟至九芎湖時始發現乙○○為熟識之人，急忙中載上頭套以免被認出，因乙○○掙
    扎，慌忙中不覺以石頭擊打乙○○。至保力飼料廠時，被告
    戊○○曾表示釋放乙○○以免事態擴大，並不認同丁○○之
    行為，乃要求丁○○載其離開。至於被告戊○○收受丁○○
    交付之23,000元，係被告戊○○委託丁○○收取之4筆帳款
    ，且被告戊○○已在保力飼料廠時，指示釋放被害人乙○○
    ，又未參與取贖，理應不構成擄人勒贖，縱若被害人乙○○
    係被釋放後，始由丁○○取贖，依法理亦應適用刑法第347
    條第5項規定減輕其刑。被告丙○○辯稱：伊誤以為丁○○
    、戊○○係向被害人乙○○催討債務之糾紛，案發當時伊並
    未戴頭套作案，而丁○○所交付之2萬元為伊任職濠群生物
    科技公司（以下稱濠群公司）之工資云云。其辯護人則辯稱
    ：被告丙○○對於共犯丁○○是否使用該槍彈以挾持被害人
    乙○○等情均不知悉，業經共犯戊○○、丁○○供明，且其
    亦自始未曾與丁○○等人共同持有或使用該槍彈，顯然丁○○使用該槍彈以挾持被害人，已超越被告丙○○所預見之範
    圍，自僅應就其所知之程度令其負責，本件戊○○經營濠群
    公司，其主要業務在收取帳款 (俗稱討債公司或錢莊)，收
    取帳款時需小弟隨侍以壯聲勢，小弟能參與者僅接受上級 (
    或老大)命令執行討債工作，小弟僅能聽命行事，被告丙○○於案發前20天始任職於濠群公司，受戊○○或丁○○之命
    令隨侍在旁催討債務，案發當日亦同以往未接受任何擄人勒
    贖之訊息，故自始即未曾與戊○○及丁○○有共同擄人勒贖
    之犯意聯絡與行為分擔云云。
三、經查：
  (一)上揭時地被告二人與共同被告丁○○如何誘使被害人乙○○
    外出見面，後各戴頭套，分持手銬、刀槍，共同強拉乙○○
    坐上渠等駕駛之上開租用車時，因乙○○堅拒並奮力掙扎，
    被告戊○○即撿持地上石塊砸擊乙○○頭部等處，被告丙○○持該開山刀並以腳踹踢乙○○身體，丁○○則持手槍敲擊
    乙○○肩膀，乙○○不得已只得任由拷住雙手、雙腳被置入
    該租用車後行李廂，前往宜蘭縣五結鄉三結村已廢棄之保力
    飼料廠，由丁○○向乙○○佯稱乙○○因競標工程擋人財路
    為藉口予以勒贖，要乙○○拿出一千萬元擺平，否則即予活
    埋，被告戊○○在旁亦稱不拿錢出來就地處理掉，丙○○則
    在外把風，害人乙○○心生畏懼，最後終以100萬元達成協
    議，被告戊○○與共同被告丁○○旋當場要求乙○○立即向
    友人籌借款項交付贖款，丁○○並拿取乙○○之行動電話撥
    打，惟因乙○○之行動電話遭鎖碼無法撥出對外聯絡，期間
    ，戊○○因故先行坐丁○○車離去，隔數十分鐘，丁○○再
    返回現場後，乙○○哀求先行將其釋回允諾再行籌付贖金，
    丁○○、丙○○認為已無他法可取得贖款，經商議結果後，
    仍決定將乙○○釋回，以便乙○○籌付贖款，臨行前丁○○
    仍出言恐嚇乙○○務必要依約給付，否則仍將殺害等語，隨
    後丁○○即與丙○○2人共同接續多次以電話向乙○○勒索
    ，令其交付贖款，嗣經由丁○○取得該部分贖款20萬元等情
    ，業據證人即被害人乙○○指證歷歷（見警卷第3頁至第5頁
    、偵卷第87頁，原審卷(二)第10頁至第17頁、本院上訴卷第57
    頁至第61頁、本院審判筆錄），核與證人即共同被告丁○○
    、證人即被告戊○○、證人即被告丙○○供證情節大致相符
    （見警卷第9頁至第15頁、第17頁至第20頁，偵卷第16頁至
    第18頁，聲羈卷第9頁至第11頁，本院審判筆錄），並經證
    人張新俊結證屬實（見警卷第6頁、偵卷第96頁、第97頁、
    原審卷(二)第18頁），且有被害人乙○○0000000000號行動電
    話通聯調閱查詢單、九芎湖現場照片、被害人乙○○被釋放
    現場照片、作案用之ＹＹ─1647號自小客車照片、員警於共
    犯丁○○住處查獲搜索及其身體特徵（左手虎口紋剌圖案）
    照片、扣押物品目錄、贓物領據、車籍作業系統─查詢認可
    資料存卷可稽（見警卷第35頁至第95頁、第98頁、第99頁）
    ，及有如附表所示ＩＣ電話卡、改造槍支1支（含彈匣1個）
    、改造子彈1顆（原有3顆，其中1顆於九芎湖架擄乙○○時
    不慎擊發，鑑驗時試射1顆，餘1顆）、開山刀1把、手銬2付
    、膠帶1捲、棉質頭套3個、棉質手套1雙、塑膠手套5雙等扣
    案可資佐證。上開扣案之槍、彈係被告戊○○於93年5月中
    旬，在宜蘭縣羅東鎮大觀小鋼珠遊樂場以3萬元之價格，向
    姓名年籍不詳綽號「阿仁」之成年男子購得，仿WALTER廠PP
    K/S型半自動手槍製造之玩具手槍換裝土造金屬槍管，具有
    殺傷力之改造手槍1支（槍支管制編號0000000000，含彈匣1
    個），及具直徑8.2mm金屬彈頭，均具有殺傷力之土造子彈3
    顆，而未經許可持有上開槍支及子彈，旋將之交予丁○○代
    為保管，共同被告丁○○並持用作為架擄被害人乙○○之用
    ，業據被告戊○○、丙○○、共同被告丁○○供述綦詳（見
    聲羈卷第9頁至第11頁、本院上訴卷第143頁）。又扣案之槍
    支係仿WAL TER廠PPK/S型半自動手槍製造之玩具手槍換裝土
    造金屬槍管而成之改造手槍，具有殺傷力；而改造子彈2顆
    （原有3顆，其中1顆已於九芎湖入口處走火擊發未扣案，鑑
    驗時試射1顆，餘1顆）認均係土造子彈（具直徑8.2mm金屬
    彈頭），經取樣1顆試射，可擊發，認具殺傷力等情，有內
    政部警政署刑事警察局93年9月3日刑鑑字第093015305號槍
    彈鑑定書在卷可稽（見原審卷(一)第71頁）。可見被害人乙○○指訴信而有徵，其確有於前揭時、地遭受被告戊○○、丙○○與共同被告丁○○等3人分持刀槍擄人勒贖之事實。
  (二)被告戊○○雖以前詞置辯，然查：
    １、被告戊○○於警詢中供承：丁○○及丙○○並不認識乙○○，是伊以前在從事木工時有一點認識。伊等3人與
        被害人乙○○都沒有恩怨及財務糾紛，丁○○及丙○○
        平時都是在伊所經營之濠群生物科技公司工作，於93年
        6月25日丁○○在濠群生物科技公司向伊提議說目前大
        家經濟困難，公司又沒有生意可做，想邀伊做一件可賺
        大錢之事情，經丁○○詳細說明如何賺大錢之後，當時
        伊並未答應，而丁○○連續向伊表示大約1星期左右，
        屢次向伊催促因此伊才答應丁○○參與共同犯案，因丁○○並無犯案對象要伊提供家裏生活富裕之人，當時伊
        隨意跟丁○○提起被害人乙○○並向許某告知乙○○公
        司名稱叫江勝行木材廠。丁○○便從電話簿查出江勝行
        木材廠電話後以公用電話從江勝行木材廠得知被害人乙○○行動電話號碼，於93年7月5日15時許丁○○在濠群
        公司向伊告知已經約好被害人乙○○，於當（5）日16
        時騙乙○○至宜蘭縣三星鄉憲明國小前，許某便事先將
        所承租之自小客車YY─1647號更換為所竊取之車牌號碼
        IA─5098號等語（見警卷第10至11頁），於偵查中供承
        ：「（當初為何要綁架乙○○？）今年6月底、7月初，
        我是臨時起意，丁○○說目前景氣不好，公司生意也不
        好，所以才想要對乙○○下手」、「（是否知道丁○○
        如何向乙○○恐嚇？）是說乙○○標工程擋到人家財路
        ，所以要他拿錢出來」等語（見偵卷第17頁、第18頁）
        ，於原審羈押訊問時供陳：「手槍是我提供給丁○○，
        我們找他是要找乙○○要錢，對象是臨時起意」等語（
        見原審聲羈號卷第9頁），其於原審準備程序中並自承
        ：伊有要勒贖被害人乙○○錢財之犯意等語（見原審卷
        (一)第至93頁），是被告戊○○所辯：以為乙○○積欠丁○○債務而前往討債乙節，顯飾卸之詞，委無可取。
    ２、被告戊○○於警詢及偵查中陳稱：丁○○……將被害人
        乙○○帶入空屋內，由丁○○向乙○○佯稱因標工程關
        係擋到別人財路，要乙○○拿出新台幣1千萬元出來解
        決，林某表示無法拿出這麼多錢而苦苦哀求後，以1百
        萬元達成協議後……便由丁○○先行將伊載回住處，現
        場由丙○○繼續看管被害人乙○○等語（見警卷第12頁
        、偵卷第17頁），證人即共同被告丁○○於警詢中陳稱
        ：伊與丙○○就問戊○○如何做，戊○○就說叫林某拿
        錢出來解決此事，伊就恐嚇勒索林某拿出1千萬元解決
        此事，如不拿出來伊就說要將他活埋起來，戊○○在旁
        助勢說如不拿出來錢來要將林某處理掉而丙○○則在旁
        助勢么喝。林某稱他無法拿出這麼多錢來，經多方協調
        商量其結果為3百萬元，但經林某苦苦哀求最後以1百萬
        元達成交付贖款之金額等語（見警卷第18頁反面），共
        同被告丁○○再於偵查中證稱：「在進廠房前（即保力
        飼料廠），戊○○對我說對乙○○開高價一點，再給乙○○出價，後來我就跟乙○○開價1千萬元，我對乙○○說，你標工程擋人家財路，以此為藉口，後來以1百
        萬元成交，之後我載戊○○先回去，由丙○○看管乙○○」（見偵卷第20頁）。證人乙○○於警詢中證稱：「
        他們押我進入鐵皮屋（即保力飼料廠）內，要我安靜坐
        下來，靜待他們老大處理，又等了約5、6分鐘左右，後
        來我有聽到2個人聲音，並勒贖我給付他1千萬元，經我
        與他祈求，金額降至3百萬元後，我表示無力給付該金
        額，我只能拿出1百萬元，然後他們就在外面商量，商
        量後他們向我訊問現金1百萬元如何付」等語（見警卷
        第4頁），於檢察官偵查時證述：「他們搜完我身後，
        把我帶進鐵皮屋內，並說我如果不乖乖合作他們洞已經
        挖好，談判過程都是1個人與我交談，但旁邊有1個人在
        聽，與我交談之人就是丁○○，他們在外面討論約20分
        鐘後，跟我說付3百萬元就放我回去，經我與他們討價
        還價後就以1百萬元成交，後來因為當時時間太睌，無
        法籌出現金，所以他們決定先放我回去，但是錢還是要
        照付」（見偵卷第87頁），於原審中證稱：「（到了廢
        棄工廠，你下車後，他們與你談的第一件事是什麼？）
        是丁○○要我安靜的等待老大的到來」、「（老大何時
        到來？）大概五到十分鐘。」、「（老大到了以後，他
        們與你談什麼事？）我感覺在老大之前我是在外面，我
        感覺是被牽著進入一個房間等老大，老大到了之後，第
        一件事情是先點出1千萬元，另外又說洞已經幫我挖好
        了。」、「（你們討價還價之後，最後是多少價錢？）
        我說我拿不出1千萬元，後來降到3百萬元，最後他問我
        能夠拿多少，我說最多找朋友只能籌1百萬元。」、「
        （被告3人對1百萬元是否已有共識？）他們3人出去外
        面討論一段時間，約10分鐘以上才進來，然後就答應我
        了」（見原審卷(二)第12、13頁），依證人乙○○證述觀
        之，應有2人與其協商勒贖之價款，再依證人丁○○所
        證，被告戊○○為其老闆，則證人丁○○所稱之老大應
        係指被告戊○○無誤，雖被告戊○○於被害人乙○○與
        共同被告丁○○在就贖款為討價還價之際並未出言，然
        依證人丁○○上開所證，在未向被害人乙○○出言表示
        贖款金額之前，被告戊○○已先向共同被告丁○○表示
        先提高贖款金額（目的係為就贖款有談判空間），且於
        丁○○與被害人乙○○議定贖款金額為1百萬元時，始
        終在場，抑且，丁○○並坦稱伊與被害人談論贖款為1
        百萬元時，尚有至保力飼料廠外請示被告戊○○是否可
        行，被告戊○○猶表示點頭等語（見原審卷第28頁），
        此部分情節，亦核被害人乙○○所稱之情節吻合（見警
        卷第4頁反面），顯然被告戊○○確有參與勒贖被害人
        乙○○之行為。
    ３、被告戊○○雖在被害人乙○○被釋回前已先行離開該保
        力飼料廠，然被告丙○○與共同被告丁○○駕駛上開自
        小客車，於93年7月5日下午7時許，將仍蒙眼之乙○○
        載至宜蘭縣五結鄉錦眾村大閘門之自行車道旁釋放，渠
        等並非基於中止擄人勒贖之犯意而釋放被害人，而是因
        在保力飼料廠時，被害人之行動電話遭鎖碼無法聯絡被
        害人家屬給付贖款，復無其他方法可以取得贖款，因而
        釋放被害人乙○○返家籌付贖款等情，業據證人即被害
        人乙○○（見警卷第4頁反面，偵卷第87頁，本院上訴
        卷第61頁）及證人丁○○證述綦詳（見警卷第19頁反面
        、第20頁，原審卷第28頁），且證人丁○○於本院前審
        審理中並證稱：伊當時載戊○○回家的時候，在車上告
        訴戊○○要放被害人回去，否則沒有辦法籌到錢等語（
        見本院上訴卷第146頁），準此，被告戊○○在保力飼
        料廠時，並未指示釋放被害人乙○○，被害人乙○○嗣
        被釋放，亦係基於便利取贖，被告戊○○所辯在保力飼
        料廠時，指示釋放被害人乙○○，未參與取贖，理應不
        構成擄人勒贖云云，要非事實。
    ４、共同被告丁○○、被告丙○○2人自93年7月5日晚上10
        時至11時許，共同接續多次在宜蘭縣五結鄉利澤簡一處
        土地公廟旁，以所有之電話ＩＣ卡使用公用電話撥打乙○○0000000000號行動電話，向被害人乙○○勒索贖款
        ，及在宜蘭縣五結鄉噶瑪蘭橋上畫有記號指定處（丙○○以紅色漆噴一個圓圈中間打叉），取得該部分贖款20
        萬元後，即向被告戊○○報告已取得部分贖款（丁○○
        佯稱10萬元），並返回濠群公司朋分被告戊○○2萬3千
        元，共同被告丁○○再於翌日（93年7月6日）21時許、
        22時許、23時許先後接續以公共電話撥打給乙○○，要
        其繼續繳付其餘贖款80萬元，被害人乙○○未能在該日
        籌付贖款，共同被告丁○○仍隨時向被告戊○○向報告
        勒索贖款之進展情況，被告戊○○並指示丁○○，要求
        被害人於翌日必須給付30至50萬元之贖款，嗣於翌日即
        同年月7日18時許、20時許、21時許、21時30分許，丁○○先後在興盛北路36號（正勉堂）旁、五結鄉○○路
        瓦斯行旁、羅東運動公園第二出口旁、二結火車站前等
        地使用公共電話撥打給乙○○要索贖款，乙○○仍表示
        無法籌到贖款，丁○○乃於同日22時15分許再電話告知
        戊○○上情，被告戊○○猶指示丁○○以更強硬態度恫
        嚇乙○○，亦為證人丁○○自承在卷（見警卷第19頁、
        第20頁，偵卷第20頁至21頁，聲羈卷第10頁），被告戊○○亦直承：丁○○告知伊表示乙○○當日（指7月5日
        ）僅交付10萬元，並朋分得該贖款中之23,000元，其餘
        80 萬元贖款部分，丁○○表示他自行處理，丁○○於
        93年7月7日22時30分準備向乙○○取贖款時，亦有以電
        話告知伊表示乙○○要交付贖款等語（見警卷第13頁）
        ，是以共同被告丁○○、被告丙○○向被害人乙○○要
        索贖款時，均隨時向被告戊○○報告取贖之進展情況，
        被告戊○○並對丁○○向被害人乙○○勒索贖款之方式
        、態度均有所指示，被告戊○○就架擄被害人及取贖之
        犯罪情節，顯有全程參與並居於主導之地位，亦堪認定
        。證人丁○○嗣後於本院前審證稱：被告戊○○不知伊
        如何聯絡被害人，亦無分得贖款云云，核屬迴護之詞不
        足採信。
  (三)被告丙○○雖以前詞置辯，惟查：
    １、被告丙○○於警詢中供承：我在屋外把風 (與被害人距
        離約四公尺左右)，闕、許二人共同與被害人談論贖金
        金額，我當時聽得非常詳細，我們討論的前段約七分鐘
        ，我走到外面沒有聽到，進屋時聽到拿出新台幣三百萬
        元做為贖款，經被害人討價還價贖金由三百萬降至二百
        萬元，再降至一百萬元，最後以一百萬達成協議。拿到
        贖款，當下被害人苦苦要求，若是我們將他放走，籌款
        給我們，並擔保不向警方報案，我們才決定放走他。由
        我跟丁○○開車將被害人載至五結鄉錦眾村大匣門放下
        被害人，並交予新台幣五百元自行返家 (見警卷第26頁
        反面、第27頁)。被告戊○○於警詢中亦陳稱：在前往
        三星鄉憲明國小前，伊與丁○○、丙○○在自小客車YY
        ─1647號（已更換車牌號碼IA─5098號）內，伊向丁○○詢問丙○○是否知道此事？丁○○回稱之前已向丙○○告知詳情，張某也答應因此伊等3人便乘坐該自小客
        車前往約定地點，途中商議結果由丁○○下車等待被害
        人乙○○，伊及丙○○再駕駛該車至宜蘭縣天山村九芎
        湖處埋伏等語（見警詢卷第11頁）。於偵查中證稱：「
        （開車往九芎湖途中有無提起綁架乙○○之事？）丁○○有跟我說他事前就跟丙○○說好了，在開往九芎湖路
        上，有簡單討論如何分工綁架」（見偵卷第18頁）。本
        院上訴審中復坦承有此陳述（見本院上訴卷第141頁）
        。雖被告戊○○事後翻稱係指催討債務云云（見本院上
        訴卷第141頁）亦屬迴護及卸刑責之詞，不足採信。另
        證人丁○○於本院前審證稱此部分情節已不復記憶等語
        ，亦難憑採為被告丙○○有利之認定。則被告丙○○、
        戊○○與共同被告丁○○3人架擄被害人乙○○之事實
        ，共同被告丁○○既已告知架擄被害人之分工細節，且
        被告丙○○又自承在把風時聽到討論贖金之事，其後亦
        曾撥打其中1通之取贖電話（見偵卷第23頁），且事先
        在被害人交付贖款之地點即噶瑪蘭橋上畫有特殊記號作
        為放置贖款之處所（見丁○○警詢卷第19頁反面），被
        告丙○○參與擄人勒贖已甚明灼，其所辯不知架擄被害
        人勒贖金錢云云，毫無可採。
    ２、共同被告丁○○將手套及開山刀一起放在副駕駛座下方
        ，刀柄很長，坐於後座左側（即駕駛座後面）之被告丙○○應該有看到等語，業據證人丁○○於原審證述在卷
        ，（見原審卷(二)第27頁），被告丙○○於偵查中供稱：
        「（今天7月5日如何將乙○○片到九芎湖？）是丁○○
        打公共電話騙他有工程約在憲明國小前見面，他開他的
        車前來，丁○○就坐上他所駕之車，請他開往九芎湖，
        這是戊○○事前與丁○○商量好的地點，我與戊○○先
        開車到九芎湖等，看到他們停車，我們就過去，『我與
        戊○○2人都戴頭套』，丁○○拿手槍，我拿開山刀要
        將乙○○架上車，但乙○○反抗，我與戊○○就拿石頭
        敲打乙○○頭部，後來用手銬將乙○○手腳銬住，丟在
        車廂後面，後來由丁○○開車，開至五結鄉廢棄廠房，
        把乙○○搬下來」，又於原審羈押訊問時坦承：「（問
        ：對移送犯罪事實有何意見？）事實實在，本件是戊○○跟丁○○策劃，…後來20萬元我只拿到2萬元，我不
        知道被害人交給丁○○多少錢，他跟我說是交給他10萬
        元，我跟丁○○去，但是取款不是我，槍支、子彈、頭
        套、ＩＣ卡、車牌都是戊○○、丁○○拿出來，因為他
        們去找我的時候就已經有這些東西……我是拿開山刀，
        但是沒有動，戊○○拿石頭打被害人腦部，丁○○拿手
        槍敲打被害人頭部，我也有踹被害人，因為被害人反抗
        」等語（見偵卷第22頁，聲羈卷第10頁、第11頁），亦
        核與被告戊○○供稱其與丙○○均有戴頭套，丁○○供
        稱戊○○與丙○○2人戴有頭套等語相符（見偵卷第17
        頁、第19頁）。被告丙○○於前往憲明國小途中，既知
        車上帶有槍、彈、開刀山及頭套，且在九芎湖入口處見
        被害人乙○○駕車載同案被告丁○○駛來，迅即戴上事
        先備置之頭套且持開山刀而與同案被告丁○○、戊○○
        強行架擄被害人乙○○，控制乙○○行動自由，再將被
        害人乙○○棄入潻黑之自小客車後行李廂內，進而更擄
        至廢棄之保力飼料廠，顯見被告丙○○於車往憲明國小
        途中即知目的在於擄取被害人乙○○以勒贖財物，苟如
        被告丙○○所辯僅知係討債而無擄人勒贖意圖，則為何
        在九芎湖入口處一見被害人乙○○出現，不明言索債，
        卻戴上頭套使被害人不知係何人所為，進而更將被害人
        丟入車後行李廂戴往廢棄廠房？凡此，均足徵被告丙○○辯稱並無擄人勒贖意圖云云，並無可採。
    ３、被告丙○○與共同被告丁○○於93年7月5日下午7時許
        ，將仍蒙眼之乙○○載至宜蘭縣五結鄉錦眾村大閘門之
        自行車道旁釋放後迄同日晚上10時至23時許，被告丙○○與共同被告丁○○2人共同接續多次在宜蘭縣五結鄉
        利澤簡一處土地公廟旁，由丁○○持所有之電話ＩＣ卡
        自行撥打或由被告丙○○使用公用電話接續多次撥打乙○○0000 000000號行動電話，向乙○○勒索贖款，並
        在宜蘭縣五結鄉噶瑪蘭橋上畫有記號指定處，由丁○○
        拿取贖款20萬元（丁○○萌生貪念，乃侵吞該贖款中之
        10萬元），其中10萬元贖款，在返回濠群公司途中即朋
        分2萬元予丙○○等情，業據證人即被告戊○○與共同
        被告丁○○分別供承在卷，被告丙○○並自承朋分得贖
        款中之2萬元無訛等語（見警卷第13頁、第19頁反面，
        偵卷第18頁、第21頁、第23頁，聲羈卷第9頁、10頁）
        ，被告丙○○事後翻稱該2萬元係工資及被告戊○○、
        共同被告丁○○亦附合其說云云，核屬卸責及迴護之詞
        難以憑採。
  (四)按共同實施犯罪行為之人，在合同意思範圍以內，各自分擔
    犯罪行為之一部，相互利用他人之行為，以達其犯罪之目的
    者，即應對於全部所發生之結果，共同負責（最高法院28年
    上字第3110號判例參照），被告戊○○、丙○○雖未實際全
    程取贖行為，然被告戊○○、丙○○與共同被告丁○○間既
    有擄人勒贖犯意聯絡及行為分擔，自應就犯意所及之擄人勒
    贖部分，負共同正犯之責。綜上所述，被告戊○○、丙○○
    上開所辯，無非事後卸責之詞，不足採信，本件事證明確，
    被告等犯行均堪以認定，應依法論科。
四、按寄藏或持有改造手槍、子彈與擄人勒贖強盜罪間是否適用
    刑法第55條規定從一重處斷，抑或分論併罰，應視開始持有
    、寄藏之原因如何為斷，若行為人早已非法持有、寄藏槍彈
    ，嗣於持有、寄藏期間始臨時起意持之遂行擄人勒贖強盜行
    為，此時其持有、寄藏之初，已應論以槍砲彈藥刀械管制條
    例無故持有、寄藏槍彈之行為，與其後臨時起意所犯之擄人
    勒贖強盜罪，自應分論併罰。如擄人勒贖強盜行為人原未持
    有、寄藏槍彈，因意圖擄人勒贖強盜始行備置，即係犯一罪
    而其方法復犯他罪，此時始具有刑法第55條之牽連犯關係（
    最高法院29年上字第1527號判例、81年度臺上字第1508號、
    91年度臺上字第270號、92年度臺上字第1115號判決參照）
    。本案被告戊○○持有上開槍、彈之初始原因，並未有擄人
    勒贖強盜之意，共同被告丁○○受被告戊○○之託寄藏上開
    槍、彈時，當時還未決定要持槍擄人勒贖強盜等情，為被告
    戊○○、共同被告丁○○供述在卷，揆諸上開判例、判決意
    旨，本案被告戊○○所犯上開持有槍、彈藥罪部分，業經原
    審判處有期徒刑1年2月，是被告戊○○持有上開槍、彈嗣後
    另行起意擄人勒贖自應分論併罰。再者，槍砲彈藥刀械管制
    條例第11條第4項未經許可持有可發射金屬或子彈具有殺傷
    力之各式槍砲者罪，民國94年1月26日經立法院修正刪除，
    並歸入合併於同法第8條第4項，刑度提高為3年以上10年以
    下有期徒刑，併科新臺幣7百萬元以下罰金（另同條例第12
    條第4項持有彈藥罪部分，新舊法並無不同），依刑法第2條
    第1項但書規定，自應適用修正公佈前之槍砲彈藥刀械管制
    條例第11條第4項規定，對被告丙○○為有利。是核被告戊○○所為，係犯刑法第347條第1項之擄人勒贖罪，被告丙○○所為，係犯刑法第347條第1項之擄人勒贖罪，修正前槍砲
    彈藥刀械管制條例第11條第4項未經許可持有可發射子彈具
    有殺傷力之改造手槍、同條例第12條第4項未經許可持有子
    彈罪，被告戊○○、丙○○擄人勒贖罪犯行部分，起訴書雖
    亦認係犯刑法第347條第1項罪名，然經檢察官於原審中當庭
    變更起訴法條為第332條第2項第3款，是本院仍應於不妨礙
    事實同一內，變更起訴法條。被告丙○○所犯槍砲彈藥刀械
    管制條例第11條第4項、第12條第4項犯行，起訴書雖漏未論
    列，惟經檢察官於原審補充更正（見原審卷(二)第4頁），被
    告二人所犯擄人勒贖犯行，彼此間及與丁○○間；被告丙○○所犯上開未經許可持有可發射子彈具有殺傷力之改造手槍
    及子彈罪，與丁○○間，各有犯意聯絡及行為分擔，均為共
    同正犯。被告丙○○以一行為同時觸犯未經許可持有可發射
    子彈具有殺傷力之改造手槍罪及未經許可持有改造子彈罪，
    為想像競合犯，應從一重之未經許可持有可發射子彈具有殺
    傷力之改造手槍罪處斷。並與被告丙○○所犯擄人勒贖罪，
    二者間具有方法結果之牽連關係，應從一重之擄人勒贖罪處
    斷。又被告戊○○前因違反槍砲彈藥刀械管制條例案件，經
    原審法院判處有期徒刑六月確定，並於民國90年6月26日執
    行完畢。有本院被告全國前案紀錄表在卷可查，其於有期徒
    刑執行完畢後五年內再犯本案有期徒刑以上之罪，為累犯，
    應依法就有期徒刑部分加重其刑（死刑及無期徒刑部分不得
    加重）。
五、原審以事證明確對被告戊○○、丙○○論處罪刑，本非無見
    。惟查：(一)被告戊○○、丙○○就共同被告丁○○強盜被害
    人乙○○財物一萬六千六百元部分，並未參與 (詳如後述)
    ，公訴人就此請求與被告擄人勒贖部分併合處罰，依法此部
    分應為無罪諭知，原審竟僅於理由項下說明，原判決主文漏
    未諭知，有不適用法則之違法。(二)按擄人勒贖罪，祗須預有
    不法得財之意思，而實施強暴脅迫將被害人擄至自己實力支
    配之下，希圖其出款贖回，即屬既遂；又刑法第347條第5項
    規定犯擄人勒贖罪「未經取贖而釋放被害人者，得減輕其刑
    」，必須於未經取贖前，任意終止勒贖之意思，而恢復被害
    人之行動自由，始屬相當。換言之刑法第347條第5項所謂未
    經取贖而釋放被害人，係指犯擄人勒贖之罪，未經取贖，行
    為人自動終止勒贖之意思而釋放被擄人而言，如已取得部分
    贖款，或與被擄人談妥條件，將被擄人釋放，限令其於一定
    期間籌款交付者，其釋放既非出於自動終止勒贖之意思，即
    與該條項規定不合（最高法院79年度台上字第3534號、80年
    度台上字第2809號判例參照），本件被告戊○○、丙○○與
    共同被告丁○○在未取得贖款之前，固將被害人乙○○釋回
    ，然渠等釋回被害人乙○○之前，係限令被害人乙○○於一
    定期間內籌付贖款，已如上述，則被告戊○○、丙○○與共
    同被告丁○○釋放被害人乙○○之目的既係限令其於一定期
    間籌款交付，其釋放既非出於被告戊○○、丙○○與共同被
    告丁○○自動終止勒贖之意思，即與該條項規定不合，乃原
    審竟認為被告戊○○、丙○○在未經取贖即將被害人乙○○
    釋放，回復其行動自由，應依刑法第347條第5項前段之規定
    減輕其刑，自有不當。(三)又扣案之膠帶1捲固為被告等供犯
    罪所用之物，然該捲膠帶係濠群公司所有，另ＩＣ電話卡1
    張係共同被告丁○○所有供擄人勒贖強盜犯罪所用之物，亦
    為其所有，業經共同被告丁○○陳明在卷（見原審卷1第29
    頁，本院上訴卷第144頁），原審就扣案之該捲膠帶予以諭
    知沒收，另就扣案之ＩＣ電話卡1張未依法諭知沒收，均有
    未洽。檢察官執以提起上訴，為有理由，被告戊○○、丙○○上訴 (被告丙○○之母甲○○雖亦具狀聲明上訴，惟其所
    列上訴人仍為丙○○，故應認係丙○○上訴)意旨否認犯罪
    ，雖均無理由，惟原判決既有如上可議之處，自應由本院將
    原判決撤銷改判。爰審酌被告戊○○、丙○○屬青壯之年，
    年富力強，竟不思循正當方法獲取財富，執意擄人勒贖圖求
    鉅額金錢，罔顧法律，對被害人身心、及社會整體防衛體系
    造成嚴重創傷，惟姑念其確未凌虐、施暴於被害人，暨渠等
    犯罪動機、目的、手段，犯罪所生危害、犯後態度等一切情
    狀，分別量處如主文所示之刑，以示懲儆。扣案附表所列槍
    支係仿WA LTER廠PPK/S型半自動手槍製造之改造手槍；改造
    子彈1顆（原有3顆，其中1顆已於九芎湖入口處走火擊發未
    扣案，鑑驗時試射1顆，既均已擊發即不具有殺傷力），均
    具有殺傷力，有上開內政部警政署刑事警察局槍彈鑑定書1
    件在卷足憑，係屬違禁物，均應依刑法第38條第1項第1款規
    定宣告沒收。又扣案附表其餘所列之物，分別係被告戊○○
    、丁○○所有且供本件犯罪所用之物，業據被告戊○○、丁○○供承在卷，應依刑法第38條第1項第2款規定宣告沒收。
六、另公訴意旨略以：被告戊○○、丙○○二人與丁○○在抵達
    上開廢棄廠房前之空地後，隨即合力將乙○○搬運下車，並
    基於意圖不法所有之犯意聯絡，趁乙○○不能反抗之際，由
    丁○○下手強盜乙○○所攜帶之現金一萬六千餘元，因認被
    告二人亦共同涉有刑法第330條第1項之加重強盜罪嫌云云。
  (一)按事實之認定，應憑證據，如未能發現相當證據，或證據不
    足以證明，自不能以推測或擬制之方法，以為裁判基礎；又
    認定不利於被告之事實，須依積極證據，苟積極證據不足為
    不利於被告事實之認定時，即應為有利於被告之認定，更不
    必有何有利之證據。又認定犯罪事實所憑之證據，雖不以直
    接證據為限，間接證據亦包括在內；然而無論直接或間接證
    據，其為訴訟上之證明，須於通常一般之人均不致有所懷疑
    ，而得確信其為真實之程度者，始得據為有罪之認定，倘其
    證明尚未達到此一程度，而有合理之懷疑存在時，事實審法
    院復已就其心證上理由予以闡述，敘明其如何無從為有罪之
    確信，因而為無罪之判決，尚不得任意指為違法。最高法院
    分別著有40年度台上字第86號、30年度上字第816號、76年
    台上字第4986號判例可參。
  (二)經查：
    １、共同被告丁○○於警局初訊時，即供述其原為搜尋被害
        人身上之手機，適發現其褲袋內之現款，乃順手取走 (
        見警卷第19頁)，於檢察官偵查時亦供陳到達廠房時，
        在該處空地，先整理車子及被害人身體，該過程中，其
        取走被害人身上一萬六千元現金 (見偵卷第20頁)，於
        原審審理時證稱：「 (你伸手拿乙○○口袋現金，你有
        無事先跟他們二人說？)無，因為當時我是以為乙○○
        口袋還有另外一個手機，他們二人有無看到我在搜口袋
        我不清楚」 (見原審卷(二)第25頁)，再經辯護人詰問，
        仍稱：「我搜被害人口袋時，是我臨時起意的，他們二
        人都不知道。」 (見原審卷(二)第29頁)，可見共同被告
        丁○○係「順手」強取被害人之現金，既係「順手」，
        當係臨時起意，乃其個人之偶發行為，被告二人應無事
        先與丁○○為犯意聯絡之情事。
    ２、雖共同被告丁○○於原審法院為羈押訊問時曾一度供述
        ，其自被害人身上搜取現款時，被告二人均在場目睹云
        云，惟姑不論此已為其否認在卷 (見本院審理筆錄)，
        且按共同正犯，在主觀上須有犯意聯絡，而此所稱犯罪
        之意思聯絡，固不以明示為必要，即相互間有默示之合
        致，亦屬之。然所謂默示之合致，必須由其行為或其他
        客觀情事，他人可以推知其有同意之表示始可，單純之
        無異議或未加制止，尚不能遽認有默示之合致。苟被告
        主觀上無犯意聯絡僅事後參與處分贓物，無論是否成立
        其他罪名，要難論以共犯 (參見最高法院94年台上字第
        7217號判決)，查本件遍核全卷，並未能發現被告等與
        丁○○明示或默示合致共同強盜財物之客觀情形，故本
        件被告二人於共同被告丁○○強盜時，縱有在場目睹，
        亦不能遽認被告等為共犯。
    ３、被告丙○○固不否認案發時丁○○曾交付二千元，被告
        戊○○亦不否認丁○○代其清償綽號阿志之人九千元之
        事實，惟依共同被告丁○○於原審供稱：「因為丙○○
        他在往九芎湖方向途中隱形眼鏡可能是掉落，所以他跟
        我借二千元，我就從裡面抽出二千元，至於這二千元是
        否為乙○○的我也不清楚，因為我自己之前就有帶一萬
        多元，這二千元算是丙○○私下跟我借要還，因為濠群
        公司的貨 (貸)款是我在收，…九千元拿給戊○○指定
        的名叫阿智 (志)的人，是在濠群公司樓下交給他的，
        九千元本來就是貨 (貸)款，我跟丙○○是在濠群公司
        工作的，是是做一些信用卡貸款的事…」 (見原審卷(一)
        第23頁)，再參酌被告戊○○、丙○○、丁○○三人取
        得上開勒贖之金錢十萬元，三人係各分取二萬三千元、
        二萬元、二萬元，業如前述，每個人犯案所得分配款甚
        是平均，而此部分丁○○強盜取得之金錢一萬六千六百
        元，被告戊○○取得九千元，丙○○取得二千元，相差
        卻甚為懸殊之事實，堪認被告二人取得上開金錢，應非
        犯案所得利益之分配，從而，應認被告等未分得強盜贓
        款，既未分取贓款，自不能遽指其二人有共同強盜之事
        實。
    ４、此外，又復查無其他積極證據足資證明被告二人有公訴
        人所指之強盜犯行，或與共同被告丁○○有犯意聯絡或
        行為分擔之情事，被告犯罪應屬不能證明，依法自應為
        無罪之諭知（原判決主文雖未諭知，但既於理由內明
        ，參見最高法院28年上字第3927號判例意旨，仍應認此
        部分業經原審判決）。
據上論斷，應依刑事訴訟法第369條第1項前段、第364條、第299
條第1項前段、第301條、第300條、修正前槍砲彈藥刀械管制條
例第11條第4項、同條例第12條第4項、刑法第11條前段、第2條
第1項但書、第28條、第347條第1項、第55條、第47條、第38條
第1項第1款、第2款，判決如主文。
本案經檢察官吳國南到庭執行職務。
中    華    民    國    95    年    5     月    30    日
                  刑事第十五庭審判長法  官  吳昭瑩
                                    法  官  王麗莉
                                    法  官  楊貴雄
以上正本證明與原本無異。
如不服本判決，應於收受送達後十日內向本院提出上訴書狀，其
未敘述上訴之理由者並得於提起上訴後十日內向本院補提理由書
（均須按他造當事人之人數附繕本）。
                                    書記官  林淑貞
中    華    民    國    95    年    5     月    30    日
附表
┌────────────────────────────┐
│開山刀1把、手銬2付（含鑰匙1支）、棉質頭套3個。          │
├────────────────────────────┤
│槍支1支（槍支管制編號0000000000，含彈匣1個）、改造子彈1 │
│顆。                                                    │
├────────────────────────────┤
│棉質手套1雙、塑膠手套5雙、ＩＣ電話卡1張                 │
└────────────────────────────┘
附錄本案論罪科刑法條全文：
槍砲彈藥刀械管制條例第11條第4項
未經許可，持有、寄藏或意圖販賣而陳列第一項所列槍砲者，處
一年以上七年以下有期徒刑，併科新臺幣七百萬元以下罰金。
槍砲彈藥刀械管制條例第12條第4項
未經許可，持有、寄藏或意圖販賣而陳列子彈者，處五年以下有
期徒刑，併科新台幣三百萬元以下罰金。
刑法第347條第1項
意圖勒贖而擄人者，處死刑、無期徒刑或 7 年以上有期徒刑。


司法院資訊處製作；財團法人民間司法改革基金會備份。
